臺灣高等法院民事裁定                 100年度抗字第1349號
抗   告   人  楊陳阿富
              楊傳厚
              楊傳久
              楊冬梅
              楊秋華
              李寧馨
兼   共   同
訴訟代理人    李康馨
相   對   人  陳  明
              陳來發
              陳春梅
              陳夏梅
              陳秋梅
              陳  強
              陳冬梅
              陳錦榮
上列抗告人因與相對人間拆屋還地等事件，對於中華民國100年8
月5日臺北地方法院100年度重訴字第655號裁定提起抗告，本院
裁定如下：
    主  文
原裁定廢棄。
相對人之聲請駁回。
抗告訴訟費用由相對人連帶負擔。
    理  由
一、按民事訴訟法第56條之1第1項規定，係為解決固有必要共同
    訴訟當事人適格之問題而設，必以訴訟標的對於數人必須合
    一確定，且該數人「應共同起訴」者始足當之。又民國98年
    1 月23日修正公布並於同年7月23日施行之民法第828條，為
    期周延，並顧及共有人對第三人之權利，除適用於分別共有
    之情形外，其於公同共有亦十分重要，且關係密切，乃增訂
    第2項規定，第820條、第821條及第826條之1規定，於公同
    共有準用之。是以各公同共有人對於第三人為回復共有物之
    請求，均得為公同共有人全體之利益而起訴，類此非必以該
    公同共有人全體共同起訴，其當事人適格始無欠缺之情形，
    依上說明，即無民事訴訟法第56條之1第1項規定之適用（最
    高法院98年度台抗字第811號裁定意旨參照）。
二、相對人於原法院聲請意旨以：相對人係台北市○○區○○段
    2小段199號土地（下稱系爭土地）之部分公同共有人，為訴
    請原法院被告吳武雄、吳延雄、吳冠一、吳冠二、吳周秀月
    拆屋還地及給付不當得利，經通知系爭土地其他公同共有人
    即抗告人是否追加為原告，抗告人於通知送達後10日均未表
    示意見，爰依民法第828條第3項及民事訴訟法第56條之1第
    1項規定，聲請原法院裁定命抗告人追加為原告云云。
三、抗告人抗告意旨以：抗告人不同意追加為原告，原法院裁定
    命抗告人追加為原告，顯有違憲；且83年間相對人陳明之父
    親陳炳燭曾對原法院被告吳周秀月之丈夫吳居徹提起拆屋還
    地訴訟，業經判決敗訴，相對人竟再為本件訴訟;又抗告人
    、相對人及原法院被告間為親戚關係，相對人所提訴訟罔顧
    倫理道德云云。
四、經查：兩造均為系爭土地之公同共有人，有相對人提出系爭
    土地登記謄本為證（見原法院卷第10頁），而相對人係依民
    法第828條第3項及民事訴訟法第56條之1第1項規定，聲請原
    法院裁定命抗告人追加為原告，且其訴之聲明為原法院被告
    應返還原告系爭土地，並拆除該土地上建物（門牌號碼台北
    市○○路○段212巷2號1、2樓），及各應給付不當得利新臺
    幣（下同）193萬2,000元及自訴狀繕本送達之翌日起，按年
    息5%計算之利息，有起訴書可稽（見原法院卷第5頁），顯
    見相對人係為公同共有人全體之利益，對第三人為回復共有
    物之請求，揆諸首揭說明，僅由相對人單獨為原告提起本件
    訴訟，即屬當事人適格，非必以該公同共有人全體共同起訴
    ，其當事人適格始無欠缺，即無民事訴訟法第56條之1第1項
    規定之適用。是相對人聲請原法院裁定命抗告人追加為原告
    ，於法不合。抗告意旨指摘原裁定不當，聲明廢棄，為有理
    由，爰裁定如主文一、二項所示。
五、據上論結，本件抗告為有理由。依民事訴訟法第492條前段
    、第95條、第85條第2項，裁定如主文。
中    華    民    國   100    年    9     月    26    日
                  民事第二十庭
                        審判長法  官   張  蘭
                              法  官   吳燁山
                              法  官   陳麗玲
正本係照原本作成。
本裁定除以適用法規顯有錯誤為理由外，不得再抗告。如提起再
抗告，應於收受後10日內委任律師為代理人向本院提出再抗告狀
。並繳納再抗告費新台幣１千正本係照原本作成。
中    華    民    國   100    年    9     月    27    日
                              書記官   林淑貞